【裁判字號】    95,台非,44
【裁判日期】    950302
【裁判案由】    違反電信法等罪
【裁判全文】
最高法院刑事判決                九十五年度台非字第四四號
    上訴人  最高法院檢察署檢察總長
    被  告  甲○○
            乙○○
上列上訴人因被告等違反電信法等罪案件，對於台灣高等法院中
華民國九十四年八月十六日第二審確定判決（九十三年度上訴字
第三０三六號，起訴案號：台灣士林地方法院檢察署九十二年度
偵字第六四五六號），認為部分違法，提起非常上訴，本院判決
如下：
    主  文
原判決及第一審判決關於違反電信法部分撤銷，由台灣高等法院
依判決前之程序更為審判。
    理  由
非常上訴理由稱：「按依法應於審判期日調查之證據，未予調查
，致適用法令違誤，而顯然於判決有影響者，該項確定判決，即
屬判決違背法令，應有刑事訴訟法第四百四十七條第一項第一款
之適用（司法院大法官會議釋字第一八一號解釋參照）。再科刑
判決所認定之事實與所採之證據不相適合，即屬證據上理由矛盾
之違法，如致適用法律發生疑問，且於判決結果顯有影響者，自
屬判決違背法令（司法院大法官會議釋字第一四六號解釋參照）
。又有罪之判決書，對於被告有利之證據不採納者，應說明其理
由，為刑事訴訟法第三百十條第二款所明定，故有罪判決書對於
被告有利之證據，如不加以採納，必須說明其不予採納之理由，
否則即難謂非判決不備理由之違法。查原判決認定被告甲○○、
乙○○有共犯事實欄二所載之盜接他人電信設備通信而詐取不法
所得之犯行，固於理由欄內詳敘其所憑之證據及其認定之理由，
惟查被告及其選任辯護人已於審理中堅決否認有盜撥00000
0000號加值型服務電話，並一再以言詞及書狀辯稱：「起訴
書所載的一些盜撥時間，並不精確。起訴的電話0000000
00在九十一年六月十一日已經被終止使用了」（參見台灣士林
地方法院九十二年度訴字第五八五號刑事卷第一一八頁）、「我
的電話號碼已經被停掉，為何還出現，裡面提到的時間都不對」
、「000000000門號已於九十一年六月十一日即遭中華
電信終止使用，又為何九十一年十一月七日遭盜打（卷宗可查）
，時間矛盾又如何證明為被告所為」、「000000000號
付費電話於九十一年六月十一日即已停用（請參被告附表一第四
項），原判決附表一第三項卻認定被告二人於九十一年十一月七
日盜撥該號電話」、「０二０三那支於九十一年就停用，原審判
決還認定那支有被盜撥」等語（參見台灣高等法院九十三年度上
訴字第三０三六號刑事卷(一)第七十頁、第七十六頁、第一０五頁
及卷(二)第六十頁），核與證人即中華電信股份有限公司行銷處管
理師凌松柏所證：「000000000號九十一年四月二十六
日申請，同年六月十一日終止」及卷附「細目查詢一話號攤帳費
用」單上尤國良所註記「經查000000000＜九一、０五
、０二配用，九一、０六、一一停用＞」相吻合（參見台灣士林
地方法院檢察署九十二年度偵字第六四五六號偵查卷第七十九頁
、第一二五頁），足見上開被告所辯並非無稽，倘000000
000號電話確於九十一年六月十一日即被中華電信股份有限公
司停用，即殊難想像被告有於九十一年十一月七日盜接他人之電
信設備撥打該000000000號付費電話，原審法院對此有
利於被告之證據資料，未予調查審認，且未於判決理由欄內說明
何以不予採納之理由，即遽予認定被告有於九十一年十一月七日
在桃園龜山鄉○○街、文化路口，及龜山鄉○○○路、復興南路
口，利用編號Ｃ三三九０及Ｃ二０八０號交接箱盜接撥0000
00000號電話之事實（即原判決附表一編號四），並依法論
處刑罰，原判決顯有依法應於審判期日調查之證據未予調查之違
背法令、判決不備理由及認定事實與卷存證據資料不符之證據上
理由矛盾之違法。案經確定且於被告不利，爰依刑事訴訟法第四
百四十一條、第四百四十三條規定提起非常上訴，以資糾正。」
等語。
本院按：判決有應於審判期日調查之證據而未予調查者，當然為
違背法令，刑事訴訟法第三百七十九條第十款定有明文。又依法
應於審判期日調查之證據，未予調查，致適用法令違誤，而顯然
於判決有影響者，該項確定判決，即屬違背法令，應有刑事訴訟
法第四百四十七條第一項第一款規定之適用，司法院大法官會議
釋字第一八一號解釋甚明。本件原確定判決認定被告甲○○於民
國九十年三月十三日、九十一年八月三十日、九十一年九月十九
日、九十一年五月十六日透過第二類電信業者鼎基資訊電腦股份
有限公司（下稱鼎基公司）向中華電信股份有公司（下稱中華電
信公司）租用號碼分別為000000000號、000000
000號、000000000號之付費語音資訊服務系統及號
碼為000000000號大量播放服務加值型服務電話（以下
合稱付費服務電話），約定由甲○○提供車床技術諮詢或宇宙科
技等社教節目予撥打該付費服務電話之不特定用戶收聽，再由中
華電信公司依用戶撥打使用該等付費服務電話之通話時間，向用
戶收取電話費，並以按月結算之方式，於扣除每一門號新台幣（
下同）二千元之月租費、帳務處理費、通信費後，盈餘款項均撥
付鼎基公司，再由鼎基公司與甲○○以二比八之比例拆帳。詎甲
○○及被告乙○○二人因需錢花用，竟萌生盜接他人電信設備盜
撥至上開付費服務電話，以此虛增話務量門號之手法，而賺取按
比例拆帳之電話費，二人乃共同意圖為自己不法之利益及不法之
所有，而基於盜接他人電信設備通信及詐欺取財之概括犯意聯絡
，自九十一年五月間起，連續於原判決附表一所示之時間、地點
，共同前往如其附表一所示編號之電信交接箱，持六角鎖鑰匙打
開交接箱箱門後，以電話交接箱轉換接頭及耳機等電信器材盜接
交接箱內之他人電信設備，再利用迷你電話自動撥號器將其附表
一所示付費服務電話號碼設定為撥打對象，而接續盜撥該交接箱
所設定之中華電信用戶市內電話門號至該等付費服務電話，每次
盜撥約半小時至一小時後離去，使中華電信公司陷於錯誤，誤認
係各該市內電話門號之所有人撥打該等付費服務電話，而由機房
主機提供通話服務，向客戶收取電話費用，並於扣除月租費、帳
務處理費、通信費用後，將所盈餘之金額撥給鼎基公司，再由亦
陷於錯誤之鼎基公司，將取得之上開金額與甲○○以二比八之比
例拆帳，匯至甲○○之帳戶，合計八十餘萬元，足以生損害於中
華電信公司、鼎基公司及遭盜撥門號而繳付電話費之中華電信公
司用戶等情。因而維持第一審關於論處被告等二人共同連續意圖
為自己不法之利益，以有線方式盜接他人電信設備通信罪刑之判
決，駁回被告等二人此部分之第二審上訴，固非無見。惟查：原
判決附表一編號四記載被告等二人於「於九十一年十一月七日，
在桃園縣龜山鄉○○街、文化路口，及桃園縣龜山鄉○○○路、
復興南路口，桃園縣龜山鄉○○○路五六六號，分別利用編號Ｃ
三三九０號、Ｃ二０八０號、Ｃ三四八０號交接箱盜接撥000
000000號電話」（原判決正本第十六頁）。但依卷內資料
，被告等二人及其選任辯護人於審理中否認有盜撥000000
000號加值型服務電話，並一再以言詞及書狀辯稱：「起訴書
所載的一些盜撥時間，並不精確。起訴的電話00000000
0在九十一年六月十一日已經被終止使用了」（見第一審卷第一
一八頁）、「我的電話號碼已經被停掉，為何還出現，裡面提到
的時間都不對」、「000000000門號已於九十一年六月
十一日即遭中華電信終止使用，又為何九十一年十一月七日遭盜
打（卷宗可查），時間矛盾又如何證明為被告所為」、「000
000000號付費電話於九十一年六月十一日即已停用（請參
附表一第四項），原判決（指第一審判決）附表一第三項卻認定
被告二人於九十一年十一月七日盜撥該號電話」、「０二０三那
支於九十一年就停用，原審（指第一審）判決還認定那支有被盜
撥」等語（見原審卷(一)第七十頁、第七十六頁、第一０五頁及卷
(二)第六十頁），另證人即中華電信股份有限公司行銷處管理師凌
松柏於偵查中證稱：「000000000號，九十一年四月二
十六日申請，同年六月十一日終止」，並有尤國良註記之「經查
000000000＜九一、０五、０二配用，九一、０六、一
一停用＞」之「細目查詢一話號攤帳費用」單一紙可稽（見偵查
卷第七十九頁、第一二五頁）；則000000000門號既已
於九十一年六月十一日即終止使用，被告等二人所辯不可能於九
十一年十一月七日遭盜打乙節，是否屬實？原判決未深入究明，
亦未於理由內為審認說明，此關係被告等二人違反電信法部分連
續犯行次數及詐欺金額之認定，於判決結果顯有影響，參酌司法
院大法官會議釋字第一八一號解釋意旨，自有應於審判期日調查
之證據未予調查致適用法令違誤而顯然於判決有影響之違背法令
。案經確定且於被告不利，上訴人提起非常上訴，執以指摘洵有
理由，且為維持被告審級利益，應將原判決及第一審判決關於違
反電信法部分撤銷，由原審法院依判決前之程序更為審判，以資
救濟。又原判決理由欄二、關於其附表六不另無罪諭知部分（原
判決正本第十三頁、第十四頁），因與發回之部分有審判不可分
之關係，應一併發回。
據上論結，應依刑事訴訟法第四百四十七條第一項第一款、第二
項前段，判決如主文。
中    華    民    國  九十五  年    三    月    二    日
                      最高法院刑事第十二庭
                          審判長法官  林  永  茂
                                法官  蘇  振  堂
                                法官  蕭  仰  歸
                                法官  何  菁  莪
                                法官  黃  正  興
      本件正本證明與原本無異
                                      書  記  官
中    華    民    國  九十五  年    三    月    八    日
                                                      Ｔ


司法院資訊處製作；財團法人民間司法改革基金會備份。
